【裁判字號】    97,抗,1370
【裁判日期】    980216
【裁判案由】    聲請定其應執行刑
【裁判全文】
臺灣高等法院刑事裁定                  97年度抗字第1370號
抗 告 人
即受刑人 甲○○
上列受刑人因定其應執行刑案件，不服台灣台北地方法院九十七
年度聲字第二七三五號，中華民國九十七年十一月十三日第一審
裁定（聲請案號：台灣台北地方法院檢察署九十七年度執聲字第
一八二○號），提起抗告，本院裁定如下：
    主  文
原裁定關於甲○○犯如附表編號一、二、三、四所示各罪定執行
刑部分撤銷。
甲○○編號一、二、三、四所示各罪所處之刑，應執行有期徒刑
壹年貳月，如易科罰金，以銀元參佰元即新台幣玖佰元折算壹日
。
其他抗告駁回。
    理  由
一、原裁定意旨略以：抗告人即受刑人甲○○於附表所列日期犯
    侵占等罪，分別判處如附表所示之刑確定在案。按裁判確定
    前犯數罪者，併合處罰之，刑法第五十條定有明文。受刑人
    所犯如附表編號五所示侵占案件之犯罪日期為民國九十六年
    十二月底，此觀台灣台北地方法院九十七年度易字第一○七
    七號判決第二頁第七行自明（該判決經被告上訴，為臺灣高
    等法院以九十七年度上易字第一六一九號判決認上訴不合法
    律上程式駁回），該犯罪行為係在受刑人所犯如附表編號一
    所示侵占案件確定日期即九十六年十二月六日之後，亦有臺
    灣板橋地方法院九十六年度訴字第二三二三號判決、臺灣高
    等法院被告前案紀錄表等附卷可參，揆諸上開法條，被告所
    犯如附表編號五所示之侵占案件，自無從與附表編號一至四
    所示案件定應執行刑，是檢察官聲請就該案件與附表編號一
    至四所示案件一併定應執行刑，容有未洽，應予駁回。其餘
    聲請，於法並無不合等語。
二、抗告意旨則以：「本件抗告人前犯業務侵占案件（下稱前案
    ），經臺灣板橋地方法院判處有期徒刑一年，減為有期徒刑
    六月，如易科罰金以新臺幣千元折算一日確定，業經板橋地
    方法院檢察署九十六年度執字第一三五八四號易科罰金執行
    完畢，有台灣高等法院九十七年度上易字第一六一九號判決
    所附台灣台北地方法院檢察署受刑人定應執行刑案件一覽表
    編號一之備註事項可稽。嗣抗告人再犯業務侵占罪四罪（下
    稱後案），經臺灣板橋地方法院均量處有期徒刑六月，合併
    定其應執行有期徒刑一年二月確定，原僅須另執行後案之有
    期徒刑一年二月即可…惟抗告人之前案一罪及後案三罪經原
    裁定更定應執行刑後，所合併應執行刑之有期徒刑即有一年
    十月，與後案所餘一罪併合處罰後，致抗告人實際應服之有
    期徒刑增至二年四個月，較更定其應執行刑前所須執行之刑
    度遽增有期徒刑六月，此不利於抗告人之結果，顯與刑法第
    五十一條第五款規定之立法旨趣相悖，自應廢棄…」等語。
三、刑法第二條第一項規定：「行為後法律有變更者，適用行為
    時之法律。但行為後之法律有利於行為人者，適用最有利於
    行為人之法律」。依刑法第五十一條定應執行刑時，「裁判
    確定前犯數罪，其中一罪在新法施行前者，亦同（即亦應為
    新舊法比較）。」（最高法院九十五年五月二十三日第八次
    刑事庭會議決議參照）。本件受刑人於裁判確定前犯數罪，
    其中一罪係於九十五年七月一日之前犯之，而刑法第五十一
    條業於九十四年二月二日修正公布，並於九十五年七月一日
    施行，修正前刑法第五十一條第五款規定：「數罪併罰，分
    別宣告其罪之刑，宣告多數有期徒刑者，於各刑中之最長期
    以上，各刑合併之刑期以下，定其刑期。但不得逾二十年。
    」修正後刑法第五十一條第五款規定：「宣告多數有期徒刑
    者，於各刑中之最長期以上，各刑合併之刑期以下，定其刑
    期。但不得逾三十年」，比較結果，修正後刑法並非較有利
    於行為人，依刑法第二條第一項前段之規定，仍應依修正前
    刑法，定其應執行之刑。又受刑人犯罪時間之修正前刑法第
    四十一條第一項前段規定：「犯最重本刑為五年以下有期徒
    刑以下之刑之罪，而受六個月以下有期徒刑或拘役之宣告，
    因身體、教育、職業、家庭之關係或其他正當事由，執行顯
    有困難者，得以一元以上三元以下折算一日，易科罰金」，
    又受刑人行為時之易科罰金折算標準，修正前罰金罰鍰提高
    標準條例第二條前段（現已刪除）規定，就其原定數額提高
    為一百倍折算一日，則本件受刑人行為時之易科罰金折算標
    準，應以銀元一百元以上、三百元以下折算一日，經折算為
    新臺幣後，應以新臺幣三百元以上、九百元以下折算一日。
    修正後刑法第四十一條第一項前段則規定：「犯最重本刑為
    五年以下有期徒刑以下之刑之罪，而受六個月以下有期徒刑
    或拘役之宣告者，得以新臺幣一千元、二千元或三千元折算
    一日，易科罰金」。比較修正前後之易科罰金折算標準，以
    修正前刑法第四十一條第一項之規定，較有利於受刑人。並
    依九十四年二月二日修正公布，並自九十五年七月一日施行
    之刑法施行法第三條之一第三項規定：「於九十四年一月七
    日刑法修正施行前犯併合處罰數罪中之一罪，且該數罪均符
    合第四十一條第一項得易科罰金之規定者，適用九十年一月
    四日修正之刑法第四十一條第二項規定」。
四、經查，受刑人所犯附表編號一所示之罪，係於九十六年十二
    月六日確定，附表編號二、三、四、五所示各罪之犯罪時間
    ，其中附表編號二、三、四均在九十六年十二月六日之前，
    附表編號五所示之罪其犯罪時間為九十六年十二月底，在附
    表編號一所示之罪確定後，是依刑法第五十條規定，附表編
    號一至四符合定執行刑要件，原審就受刑人所犯如附表編號
    一、二、三、四所示各罪所處之刑，合併定應執行刑為有期
    徒刑一年十月，附表編號五所示之罪刑合併定執行刑之聲請
    則予以駁回，無違刑法第五十條規定；又附表編號一、二、
    三、四所示各罪所處之刑，分別為有期徒刑六月、有期徒刑
    六月、有期徒刑六月、有期徒刑六月，依刑法第五十一條第
    五款規定，四罪中之最長刑為有期徒刑六月，四罪各刑合併
    為有期徒刑二年，因此，原審就受刑人所犯如附表編號一、
    二、三、四所示各罪所處之刑，定應執行刑有期徒刑一年十
    月，從形式上觀察，未踰越刑法第五十一條第五款所定法律
    之外部性界限。然而，法律上屬於自由裁量之事項，有其外
    部性界限及內部性界限，並非概無拘束。依據法律之具體規
    定，法院應在其範圍選擇為適當之裁判者，為外部性界限；
    而法院為裁判時，應考量法律之目的，及法律秩序之理念所
    在者，為內部性界限。法院為裁判時，二者均不得有所踰越
    ，此有最高法院八十年台非字第四七三號判例可資參照。是
    以數罪併罰，有二裁判以上，定其應執行之刑時，固屬於法
    院自由裁量之事項，惟仍應受前揭外部性界限及內部性界限
    之拘束，則屬當然。本件受刑人所犯附表編號二、三、四、
    五所列之罪，於九十七年五月三十日，經原審九十七年度易
    字第一○七七號判決判處執行刑有期徒刑一年二月，九十七
    年八月五日經本院九十七年度上易字第一六一九號判決，以
    上訴未敘述具體理由，違背法律上之程式無可補正，不經言
    詞辯論而駁回上訴確定（程序上之判決），有原審九十七年
    度易字第一○七七號判決及本院被告前案紀錄表附卷可稽，
    又受刑人另犯附表編號一所示之罪，原判決判處有期徒刑六
    月，於九十六年十二月六日確定，加計附表編號二、三、四
    、五所列之罪已定之執行刑一年二月，為一年八月，審酌定
    執行刑之內部性界限，附表編號一、二、三、四各罪所示之
    刑，定執行刑後，加計附表編號五所示之罪判處之刑，亦不
    宜長於一年八月。原裁定就受刑人所犯附表編號一、二、三
    、四所示各罪所處之刑，合併定應執行刑時，未審酌內部性
    界限，逕以有期徒刑一年十月定為應執行之刑，依前揭判例
    意旨，難謂與定執行刑之內部性界限理念無違。受刑人抗告
    指摘之附表編號一、二、三、四所示各罪定執行刑部分不當
    ，自為有理由，本院爰將原裁定此部分撤銷，並自為裁定應
    執行有期徒刑一年二月，及諭知以銀元三百元即新台幣九百
    元折算一日之諭科罰金折算標準。關於附表編號五所示之罪
    刑聲請合併定執行刑部分，原審裁定駁回聲請，經核並無違
    誤，受刑人此部分抗告即無理由，應予駁回。
五、據上論斷，應依刑事訴訟法第四百十二條、第四百十三條、
    刑法第二條第一項前段、第五十三條、修正前刑法第五十一
    條第五款、第四十一條第一項前段、第二項、修正前罰金罰
    鍰提高標準條例第二條、現行法規所定貨幣單位折算新台幣
    條例第二條，裁定如主文。
中    華    民    國    98    年    2     月    16    日
                  刑事第十三庭  審判長法  官  曾德水
                                      法  官  趙文卿
                                      法  官  林婷立
以上正本證明與原本無異。
不得再抗告。
                                      書記官  王增華
中    華    民    國    98    年    2     月    16    日
附表：
  ┌───┬──┬───┬────┬────────┬─────┐
  │編  號│罪名│宣告刑│犯罪日期│ 最後事實審法院 │ 宣判日期 │
  │      │    │      │        ├────────┼─────┤
  │      │    │      │        │ 案          號 │ 確定日期 │
  ├───┼──┼───┼────┼────────┼─────┤
  │  一  │業務│有期徒│95年3月 │台灣板橋地方法院│96年11月5 │
  │      │侵占│刑1年 │至95年5 ├────────┤日        │
  │      │罪  │，減為│月。    │96年度訴字第2323├─────┤
  │      │    │有期徒│        │號              │96年12月6 │
  │      │    │刑6月 │        │                │日        │
  │      │    │，如易│        │                │          │
  │      │    │科罰金│        │                │          │
  │      │    │以銀元│        │                │          │
  │      │    │3百元 │        │                │          │
  │      │    │即新台│        │                │          │
  │      │    │幣9百 │        │                │          │
  │      │    │元折算│        │                │          │
  │      │    │1日。 │        │                │          │
  ├───┼──┼───┼────┼────────┼─────┤
  │  二  │業務│有期徒│96年9月 │台灣台北地方法院│97年5月30 │
  │      │侵占│刑6月 │底。    ├────────┤日        │
  │      │罪  │。    │        │97年度易字第1077├─────┤
  │      │    │      │        │號              │97年8月5日│
  │      │    │      │        │                │          │
  ├───┼──┼───┼────┼────────┼─────┤
  │  三  │業務│有期徒│96年10月│台灣台北地方法院│97年5月30 │
  │      │侵占│刑6月 │底。    ├────────┤日        │
  │      │罪  │。    │        │97年度易字第1077├─────┤
  │      │    │      │        │號              │97年8月5日│
  │      │    │      │        │                │          │
  ├───┼──┼───┼────┼────────┼─────┤
  │  四  │業務│有期徒│96年11月│台灣台北地方法院│97年5月30 │
  │      │侵占│刑6月 │底。    │                │日        │
  │      │罪  │。    │        ├────────┼─────┤
  │      │    │      │        │97年度易字第1077│97年8月5日│
  │      │    │      │        │號              │          │
  ├───┼──┼───┼────┼────────┼─────┤
  │  五  │業務│有期徒│96年12月│台灣台北地方法院│97年5月30 │
  │      │侵占│刑6月 │底。    ├────────┤日        │
  │      │罪  │。    │        │97年度易字第1077├─────┤
  │      │    │      │        │號              │97年8月5日│
  └───┴──┴───┴────┴────────┴─────┘


司法院資訊處製作；財團法人民間司法改革基金會備份。
